臺灣高等法院刑事裁定
110年度聲再字第111號
再審聲請人
即受判決人  張憶如


上列再審聲請人即受判決人因竊盜案件，對於本院109年度上易
字第770號，中華民國109年8月31日第二審確定判決（原審案號
：臺灣臺北地方法院108年度易字第699號，起訴案號：臺灣臺北
地方檢察署108年度偵字第10221號），聲請再審，本院裁定如下
：
    主  文
再審之聲請駁回。 
    理  由
一、聲請再審意旨略以：再審聲請人即受判決人(下稱聲請人)係
    針對本院109年度上易字第770號確定判決（下稱原確定判決
    ）依刑事訴訟法第420條第1項第6款、第3項規定聲請再審(
    業經聲請人於本院民國110年3月17日訊問程序確認並補充在
    案)：
(一)沐榮水果行的監視器畫面，監視器都會有錄音，不知提供錄
    影畫面的店家為何沒有提供錄音部分，不清楚聲請人是購買
    水果的客人，且隨時自己備購物袋，證人蔡尚嶧恐有斷章取
    義，他既是店長看見櫃檯沒人應趕快下來，怎會弄不清楚，
    卻說我要偷拿有細菌損害的蓮霧，沐榮水果行旁就有紅綠燈
    ，一般偷東西的人還會在店內等店家報警嗎？更況，聲請人
    已經就購買的蕃薯先結帳戶，怎有可能竊取蓮霧？聲請人聲
    請查閱該監視畫面，釐清當時狀況，店長既已拿回認為遭竊
    的水果，警方如何能受理本案，店長還說聲請人當天購買水
    果時態度不佳，為此聲請再次檢閱監視器畫面。
(二)以上均為新事實、新證據，爰依刑事訴訟法第420條第1項第
    6款、第3項等規定聲請再審。
二、按再審制度，係為發現確實之事實真相，以實現公平正義，
    而於案件判決確定之後，另設救濟之特別管道，重在糾正原
    確定判決所認定之事實錯誤，但因不能排除某些人可能出於
    惡意或其他目的，利用此方式延宕、纏訟，有害判決之安定
    性，故立有嚴格之條件限制。刑事訴訟法第420條第1項第6
    款原規定：「因發現確實之新證據，足認受有罪判決之人應
    受無罪、免訴、免刑或輕於原判決所認罪名之判決者」，作
    為得聲請再審原因之一項類型，司法實務上認為該證據，必
    須兼具新穎性（又稱新規性或嶄新性）及明確性（又稱確實
    性）二種要件，始克相當。晚近修正將上揭第一句文字，改
    為「因發現新事實、新證據，單獨或與先前之證據綜合判斷
    」，並增定第3項為：「第1項第6款之新事實或新證據，指
    判決確定前已存在或成立而未及調查斟酌，及判決確定後始
    存在或成立之事實、證據。」放寬其條件限制，承認「罪證
    有疑、利歸被告」原則，並非祇存在法院一般審判之中，而
    於判罪確定後之聲請再審，仍有適用，不再刻意要求受判決
    人（被告）與事證間關係之新穎性，而應著重於事證和法院
    間之關係，亦即祇要事證具有明確性，不管其出現係在判決
    確定之前或之後，亦無論係單獨（例如不在場證明、頂替證
    據、新鑑定報告或方法），或結合先前已經存在卷內之各項
    證據資料（我國現制採卷證併送主義，不同於日本，不生證
    據開示問題，理論上無檢察官故意隱匿有利被告證據之疑慮
    ），予以綜合判斷，若因此能產生合理之懷疑，而有足以推
    翻原確定判決所認事實之蓋然性，即已該當。申言之，各項
    新、舊證據綜合判斷結果，不以獲致原確定判決所認定之犯
    罪事實，應是不存在或較輕微之確實心證為必要，而僅以基
    於合理、正當之理由，懷疑原已確認之犯罪事實並不實在，
    可能影響判決之結果或本旨為已足。縱然如此，不必至鐵定
    翻案、毫無疑問之程度；但反面言之，倘無法產生合理懷疑
    ，不足以動搖原確定判決所認定之事實者，仍非法之所許。
三、經查：
(一)本件聲請人因竊盜案件，經臺灣臺北地方法院以108年度易
    字第699號判決判處拘役20日，聲請人不服提起上訴，本院
    原確定判決依憑聲請人之供述、證人即水果行員工林惠欽之
    證述，並再次審視案發現場之監視器錄影畫面圖綜合判斷，
    認臺灣臺北地方法院以108年度易字第699號判決援引證人即
    水果行店長蔡尚嶧、店員林惠欽之證述，另參酌監視錄影器
    影像勘驗筆錄、搜索扣押筆錄、扣押物品目錄表、扣案物照
    片等事證，相互勾稽，為綜合判斷，其認事用法、證據之取
    捨、論罪科刑，均無不當，以原確定判決駁回其上訴確定，
    有上開判決及本院被告前案紀錄表在卷足憑，並經本院調取
    該案卷宗核閱無誤。
(二)聲請人於原確定判決案件審理時，即以：我當時還沒有離開
    水果行，沒有人會偷了東西還留在店內等警察來；那顆蓮霧
    是有瑕疵的，底部有裂開，我也不需要偷不能吃的蓮霧。我
    是因為要購買才會將蓮霧放入購物袋，我走出店面至騎樓，
    是為了要找店員結帳，並不是要離去云云，執為抗辯。本院
    原確定判決就聲請人前開辯詞及請求，業已詳予指駁，並臚
    列證據逐一敘明得心證之理由，此觀原確定判決犯罪事實及
    理由欄三、㈠㈡，論述經一審當庭勘驗108 年4月9日晚間10時
    許「沐榮水果行」監視錄影器影像檔案，可見聲請人於店員
    林惠欽離開後不久，亦離開櫃檯，往店外移動，並走出騎樓
    ，往馬路移動等舉動；再佐以沐榮水果行屬三角窗店面之格
    局，判斷聲請人若當時走出店外係為尋找店員結帳，並無離
    去之意，則其在店外時，自當沿店面轉角移動，即沿著店面
    周圍行走，以查看店員在何處，方屬合理，惟聲請人卻逕自
    走出騎樓，走上馬路，全無找尋店員之舉動，且已脫離水果
    行營業範圍，顯然意欲離去，至為明確。聲請人徒憑己見刻
    意迴避由監視器錄影畫面之勘驗結果，且忽略聲請人實係遭
    店長蔡尚嶧叫住而返回店內等事實經過，另不問證人林惠欽
    證稱被告在門口時有向其說拜拜，其等距離約260公分等證
    言，已有偏狹；綜合上開事證，實足稽聲請人現場舉動確實
    如勘驗結果所示，已店外移動，並走出騎樓，往馬路方向前
    進等節，而非其所辯停留在店內之客觀事實，為本案再審理
    由，洵屬無據。
(三)本案聲請人是否犯竊盜罪，須依據聲請人於案發當時之行止
    動作，結合水果行內外之客觀環境、店面與街道之相對位置
    為綜合之評估及判斷，實與店內之聲響環境、人音對話內容
    無涉，聲請人所求檢視現場監視錄影畫面之聲音部分，自無
    必要，不足以動搖原確定判決所認定之事實；至於本案聲請
    人所竊取之蓮霧是否有聲請人所指遭細菌損害，另聲請人是
    否有就蕃薯先行結帳乙節，核無撼於該顆蓮霧仍具商品價值
    之本質及就本案為警扣得之蓮霧確實未經聲請人付款價購等
    事實之認定；更況，所為竊盜之客觀構成要件，係行為人未
    經他人同意，破壞他人對物之支配關係而置於自己持有之實
    力支配下，即為既遂，本案聲請人遭店長蔡尚嶧叫住始返回
    店內，並在員警據報到場後，當場於聲請隨身之手提袋內扣
    得前開蓮霧1顆等情，有搜索扣押筆錄、扣押物品目錄表、
    扣案物照片等件在卷可按（偵卷第37至41、47頁），足認聲
    請人確有竊取蓮霧，置於自己實力支配下之竊盜既遂犯行無
    訛，縱聲請人於竊盜既遂後，縱然將為警扣得之蓮霧返還予
    店家，實無礙於本案聲請人本案竊盜犯行已然既遂之認定，
    偵查犯罪之員警就聲請人所涉之竊盜犯罪，本得依法受理偵
    辦此公訴罪嫌，聲請人就員警之偵辦作為，為上開質疑，要
    屬無稽，亦難據為本案再審之理由。另聲請人於案發時地之
    態度好壞，本與聲請人本案所涉之竊盜犯嫌渺無相涉，誠無
    就一審已詳為勘驗，並結合案發現場客觀事證及動態場景，
    審慎判斷之監視錄影器影像檔案抑聲音部分，再重為勘驗之
    必要。　
(四)聲請意旨猶執陳詞，就本院原確定判決已經審酌之事項，單
    憑己意對於原確定判決採證、認事有無違背經驗法則、論理
    法則等再為爭執，難認合於刑事訴訟法第420條第1項第6款
    、第3項規定之「新事實」、「新證據」。從而，聲請人所
    提前開事證，無論係單獨或結合前述卷內各項證據資料予以
    綜合判斷觀察，均不足以動搖原確定判決認定之事實，而得
    為聲請人更有利之判決。揆諸前揭說明，無從認有刑事訴訟
    法第420條第1項第6款規定之再審事由。　
四、綜上，本件原確定判決並無刑事訴訟法第420條第1項第6款
    、第3項所定得為再審之情形。聲請人依上開規定聲請再審
    ，為無理由，應予駁回。
據上論斷，應依刑事訴訟法第434條第1項，裁定如主文。　　
中　　華　　民　　國　　110 　年　　3 　　月　　18　　日
                  刑事第三庭    審判長法　官  張惠立
                                      法  官  張江澤
                                      法  官  劉兆菊
以上正本證明與原本無異。
不得抗告。
                                      書記官  吳芝嘉
中　　華　　民　　國　　110 　年　　3 　　月　　18　　日